【裁判字號】    90,上更(一),425
【裁判日期】    901231
【裁判案由】    誣告
【裁判全文】
臺灣高等法院高雄分院刑事判決                  九十年度上更(一)字第四二五號
    上訴人
    即被告    甲○○
右上訴人因誣告案件，不服臺灣高雄地方法院八十六年度自字第二五二號中華民國八
十七年三月二十四日第一審判決，提起上訴，判決後經最高法院發回更審，本院判決
如左：
      主      文
原判決關於甲○○部分撤銷。
甲○○無罪。
      理      由
一、公訴意旨略以：被告甲○○係高雄市私立文明幼稚園（以下稱文明幼稚園）創園
    首任董事長，明知該園董事會確實於民國（下同）八十三年十一月二十二日，在
    高雄市○○區○○路「吉園日本料理」召開八十三年度全體董事會議，改選董事
    並選任該園創辦人乙○○為新任董事長，惟因二人間之股權糾紛及經營理念歧異
    ，甲○○竟意圖使乙○○受刑事處分，而於八十三年十二月二十日，具狀向原審
    法院提起自訴，指稱乙○○於八十三年十二月五日，冒用董事長名義，及文明幼
    稚園董事會印信，偽造「文明幼稚園園長更聘通知書」（以下稱「園長更聘通知
    書」），通知園長王榮吉於八十四年一月一日去職，復於八十三年十二月十五日
    ，再假借董事長名義函附會議紀錄，報請高雄市政府教育局准其為該董事會改選
    之核備云云，而向該管公務員誣告乙○○涉犯連續偽造私文書、連續行使偽造私
    文書及盜用印章，因認被告甲○○涉有刑法第一百六十九條第一項之誣告罪嫌。
二、自訴人認上訴人甲○○涉有誣告罪嫌，無非以右揭誣告之事實，業据自訴人指訴
    綦詳，而原任園長王榮吉復於八十三年十二月五日將文明幼稚園董事會印章移交
    乙○○，此有載明「茲將文明幼稚園董事會印章交予新任董事長乙○○先生保管
    ，此證」之簽收單一紙在卷足憑，且上訴人甲○○當時身為改選前之董事長，而
    董事會印章為董事會之重要證件，園長王榮吉若非經過被告甲○○之同意應無擅
    自移交新任董事長乙○○之理，顯見上訴人甲○○對於上開董事長已改選之情形
    知之甚詳，而乙○○已經原審法院以八十四年度自字第一號、本院八十四年度上
    訴字第七八七號及最高法院八十五年度台上字第二二九號刑事判決乙○○無罪及
    駁回甲○○之上訴確定在案，有各該判決書可稽，足見上訴人甲○○係誣告等語
    ，為其論据。
三、訊據上訴人即被告甲○○固坦承曾向原審法院提起自訴指稱乙○○涉嫌行使偽造
    文書等罪之事實，惟矢否認係誣告行，辯稱︰八十三年十一月二十二日在「吉園
    日本料理」之聚會是乙○○請客吃飯，沒有召開董事會，亦未改選董事長，也沒
    有合法通知，該次會議紀錄除第一頁是真正外，後面所附之會議內容均是偽造的
    ，我並沒有誣告等語。經查：
（一）乙○○函附會議紀錄報請高雄市政府教育局核備，經該局以有楊泰民、謝麗珠
      、黃秀惠等三位董事聲明未接獲改選董事會議通知影響董事權利，而未予核備
      備，此有高雄市政府教育局八十四年二月廿三日八四高市教三字第四二四七號
      函可稽（見本院前審卷第卅五、九十一、九十二頁），嗣乙○○不服原處分，
      向高雄市政府提起訴願，經該府決定處分撤銷，由原處分機關另為適當之處理
      ，嗣再經高雄市政府教育局報育部釋示後，乃於八十四年八月廿八日以高市教
      三字第二六二二五號函復乙○○：「台端八十三年十一月廿二日召開之改選董
      事會，未於會議前十日將議程以書面通知全體董事及申報本局，為保障私立文
      明幼稚園董事會第一屆董事權益，本案維持原處分」，是乙○○所召開改選第
      二屆董事會，改選董事、董事長報請核備案，至此即經高雄市政府教育局不准
      確定（見本院前審卷第卅五、卅六、九十四頁），是自訴人乙○○顯未任該幼
      稚園之董事長。
（二）誣告罪之成立，以意圖他人受刑事或懲戒處分，而為虛偽之告訴、告發為要件
      。所謂虛偽係指明知無此事實故捏造而言，若告訴人誤認有此事實或以為有此
      嫌疑，自不得指為虛偽，即難科以本罪，最高法院著有廿年上字第二五三、七
      一七號判例（最高法院四十四年台上字第八十八號判例仍重申上開意旨）。本
      件自訴人乙○○於八十三年十一月廿二日召開之改選董事會，有楊泰民、謝麗
      珠、黃秀惠等三位董事聲明未接獲改選董事會議通知影響董事權利，該次會議
      既未於會議前十日將議程以書面通知全體董事及申報主管機教育局，自會影響
      其他董事之權益，而經高雄市政府教育局不予核准確定，則上訴人甲○○以該
      次會議未合法通知，會議不合法，所選之乙○○非合法之董事長，伊仍是合法
      之董事長，乙○○是冒用董事長名義，及文明幼稚園董事會印信發文，認係偽
      造文書等情提出告訴，係屬有合理可疑，其因有合理可疑而提出告訴，依前述
      判例意旨，即難指係誣告，其所辯尚堪採信，此外復查無其他確切証据証明上
      訴人甲○○有誣告情事，其犯罪即屬不能証明。
三、原審不察，此部分遽予論科，尚有未洽，上訴人甲○○上訴指摘原判決不當，為
    有理由，原判決自應予撤銷，並改為上訴人甲○○無罪之判決，以免冤抑。
四、自訴人乙○○經合法傳喚無正當理由不到庭，依法不待其陳述而逕行判決。
據上論結，應依刑事訴訟法第三百六十九條第一項前段、第三百六十四條、第三百零
一條第一項、第三百三十一條第一項後段，判決如主文。
中    華    民    國     九十       年      十二      月      三十一    日
                              臺灣高等法院高雄分院刑事第八庭
                                  審判長法官  郭雅美
                                        法官  洪兆隆
                                        法官  張盛喜
右正本證明與原本無異。
如不服本判決，應於判決送達後十日內向本院提出上訴狀，其未述理由者並應於提
出上訴狀後十日內向本院補提理由書（應附繕本)。
                                      書記官  魏文常
中 華    民    國     九十一     年       一       月        三      日
                                                                        Ｑ


司法院資訊處製作；財團法人民間司法改革基金會備份。
